臺灣宜蘭地方法院刑事判決　　　　　　　100年度易字第374號
公　訴　人　臺灣宜蘭地方法院檢察署檢察官
被　　　告　黃鳳英
上列被告因傷害案件，經檢察官提起公訴（100年度偵字第1246
號），本院判決如下：
    主  文
黃鳳英犯傷害罪，處有期徒刑參月，如易科罰金，以新臺幣壹仟
元折算壹日。
    事  實
一、黃鳳英於民國100年1月31日上午9時10分許，在其母黃吳玉
    里位於宜蘭縣頭城鎮○○路320號住處廚房內（起訴書誤繕
    為302之1號），因與胡陸銅間有金錢債務糾紛，胡陸銅向黃
    鳳英催討欠款，二人因而發生口角爭執，進而演變成肢體拉
    扯衝突，豈料黃鳳英於衝突過程中，竟基於普通傷害之犯意
    ，徒手毆打胡陸銅之頭部、頸部、胸部，導致胡陸銅因而受
    有臉、頭皮、頸部、眼睛及胸壁等處挫傷之傷勢。
二、案經胡陸銅訴由宜蘭縣政府警察局礁溪分局報請臺灣宜蘭地
    方法院檢察署檢察官偵查起訴。
    理  由
一、按被告以外之人於審判外之言詞或書面陳述，除法律有規定
    者外，不得作為證據。又被告以外之人於審判外之陳述，雖
    不符前四條之規定，而經當事人於審判程序同意作為證據，
    法院審酌該言詞陳述或書面陳述作成時之情況，認為適當者
    ，亦得為證據。當事人、代理人或辯護人於法院調查證據時
    ，知有第159條第1項不得為證據之情形，而未於言詞辯論終
    結前聲明異議者，視為有前項之同意，刑事訴訟法第159條
    第1項、第159條之5第1項、第2項分別定有明文。本件情形
    ，證人胡陸銅於警詢中之陳述，雖屬被告以外之人於審判外
    之陳述，然被告、檢察官於本院審理時，已同意將上開警詢
    之陳述作為證據，本院審酌該言詞陳述作成時之情況，亦認
    為適當，故依刑事訴訟法第159條之5第1項規定，自得作為
    證據。又被告、檢察官於本院審理時對於下列所述之證據資
    料，均不爭執其證據能力，本院審酌該等證據資料作成時之
    狀況，並無不宜作為證據情事，依刑事訴訟法第159條之5第
    2項規定，自均得作為證據。
二、訊據被告黃鳳英固坦承「100年1月31日上午9時10分許，伊
    確實曾在母親黃吳玉里位於宜蘭縣頭城鎮○○路320號住處
    廚房內，與跟胡陸銅發生爭執，伊曾出手推胡陸銅前胸，並
    扯破胡陸銅的衣服。」等情不諱（見本院卷第15、38、49頁
    ），惟矢口否認有何普通傷害之犯行，辯稱「當天是胡陸銅
    先出手打我，我只是在胡陸銅第二次出手時以手臂阻擋揮開
    ，並出手反推回去及拉扯胡陸銅的衣服，我並沒有出手反擊
    毆打胡陸銅，胡陸銅的傷不是我造成的，我沒有傷害之犯行
    。」云云，然查：
（一）上揭犯罪事實，業據證人即告訴人胡陸銅於警詢及本院審
      理時指訴綦詳（見警卷第3至5頁，本院卷第33至38頁），
      核與證人即被告之母黃吳玉里於本院審理時結證「100年1
      月31日上午9時許，胡陸銅拿房租給我，他是從後門進來
      廚房，當時黃鳳英在廚房，後來我先離開廚房，之後我聽
      到他們兩個人在廚房的吵架聲及把廚房物品弄倒的聲音，
      我才又進去廚房，就看到他們兩人互相拉扯，我看到胡陸
      銅出手打黃鳳英的臉，黃鳳英拉胡陸銅的衣服，兩人互相
      打來打去，後來我及黃鳳蘭去拉開他們兩人，拉開以後，
      我看見黃鳳英的臉紅紅的，胡陸銅的衣服破掉了，但是胡
      陸銅有無受傷我不知道。當天除了黃鳳英與胡陸銅兩人打
      來打去外，並沒有其他人出手打黃鳳英或胡陸銅。我不知
      道在我再度進入廚房之前，黃鳳英與胡陸銅在廚房發生什
      麼事情，我也不知道當天到底是胡陸銅先動手打黃鳳英，
      還是黃鳳英動手打胡陸銅。」之情節大致相符（見本院卷
      第38至41頁）。而證人胡陸銅於案發後未久（100年1月31
      日上午11時許），即前往國立陽明大學附設醫院急診室就
      診，經醫師診治結果，確認其於急診當時身上受有臉、頭
      皮、頸部、眼睛及胸壁等處挫傷傷勢之事實，亦有國立陽
      明大學附設醫院診斷證明書在卷可稽（見警卷第8頁）。
      依此，堪認證人即告訴人胡陸銅前揭指訴為真實可採。
（二）至於被告雖以前揭情詞否認犯行，且證人即被告之妹黃鳳
      蘭於本院審理時亦附和證稱「黃鳳英與胡陸銅發生衝突當
      天，我全程在場，視線都沒有脫離胡陸銅，我看見胡陸銅
      先出手毆打黃鳳英臉部一下，黃鳳英只有在胡陸銅再次出
      手時，以手臂阻擋揮開胡陸銅的手臂，隨後出手拉著胡陸
      銅的衣服，以致扯破胡陸銅的衣服，但黃鳳英並未出手反
      擊毆打胡陸銅。」云云（見本院卷第41至45頁），然被告
      於100年1月31日上午9時10分許，在宜蘭縣頭城鎮○○路
      320號廚房內與胡陸銅發生爭執時，被告確有出手毆打胡
      陸銅之事實，已據證人胡陸銅及黃吳玉里證述甚詳【參前
      述（一）】，是以被告及證人黃鳳蘭指稱「只有胡陸銅出
      手毆打黃鳳英，黃鳳英並未反擊出手毆打胡陸銅」云云，
      顯分屬卸責、迴護之詞，絲毫不足採信。況且，告訴人胡
      陸銅於案發後之100年1月31日上午11時許，立即前往國立
      陽明大學附設醫院急診室就診，醫師確認其受有臉、頭皮
      、頸部、眼睛及胸壁等處挫傷傷勢之事實，已經認定在前
      ，倘若被告與胡陸銅發生爭執當時，被告僅有「以手臂阻
      擋揮開胡陸銅的手臂、出手反推胡陸銅前胸、拉扯胡陸銅
      的衣服」之舉動，而未有出手攻擊毆打胡陸銅頭部、頸部
      等行為，則何以告訴人胡陸銅於案發後未久至醫院急診就
      醫時，其臉、頭皮、頸部等處均有挫傷之傷勢？依此，益
      徵被告及證人黃鳳蘭指稱「黃鳳英並未出手毆打胡陸銅」
      云云，分屬事後推卸刑責、迴護親人之詞，均不足採信。
（三）綜上所述，本件事證已臻明確，被告空言否認犯行，要屬
      飾卸之詞，諉無足取，被告於100年1月31日上午9時10分
      許，在其母黃吳玉里位於宜蘭縣頭城鎮○○路320號住處
      廚房內（起訴書誤繕為302之1號），出手毆傷胡陸銅之普
      通傷害犯行，已堪予認定，應依法論科。
三、核被告黃鳳英之所為，係犯刑法第277條第1項之傷害罪。爰
    審酌被告之品行、智識程度；犯罪之動機、目的、手段；因
    細故債務糾紛即任意出手逞兇毆傷他人，嚴重侵害他人身體
    權益，行為惡性非輕；犯後猶飾詞否認犯行，迄今未賠償被
    害人之損害，未能取得被害人之諒解，犯後態度不佳；被害
    人所受之身心傷害等一切情狀，暨告訴人對於科刑範圍所表
    示之意見後，酌情量處如主文所示之刑，並諭知易科罰金之
    折算標準，以示警懲。
據上論斷，應依刑事訴訟法第284條之1、第299條第1項前段，刑
法第277條第1項、第41條第1項前段，刑法施行法第1條之1，判
決如主文。
本案經檢察官陳錦雯到庭執行職務。
中    華    民    國    100    年    8     月     2    日
                  刑事第二庭法  官  劉家祥
以上正本證明與原本無異。
如不服本判決應於收受送達後十日內向本院提出上訴書狀，並應
敘述具體理由；其未敘述上述理由者，應於上訴期間屆滿後二十
日內向本院補提理由書(均須按他造當事人之人數附繕本)「切勿
逕送上級法院」。
                            書記官  葉書毓
中    華    民    國    100    年    8     月     2    日
附錄本案論罪科刑法條全文：
中華民國刑法第277條第1項（普通傷害罪）
傷害人之身體或健康者，處3年以下有期徒刑、拘役或1千元以下
罰金。
中華民國刑法施行法第1條之1（罰金貨幣單位與罰鍰倍數）
中華民國九十四年一月七日刑法修正施行後，刑法分則編所定罰
金之貨幣單位為新臺幣。
九十四年一月七日刑法修正時，刑法分則編未修正之條文定有罰
金者，自九十四年一月七日刑法修正施行後，就其所定數額提高
為三十倍。但七十二年六月二十六日至九十四年一月七日新增或
修正之條文，就其所定數額提高為三倍。